臺灣高等法院刑事判決　　　　　　　96年度上更(二)字第17號
上　訴　人
即　被　告　甲○○
選任辯護人　呂傳勝律師
　　　　　　呂丹琪律師
上列上訴人因貪污治罪條例案件，不服臺灣桃園地方法院八十九
年度訴字第一六一一號，中華民國九十三年六月七日第一審判決
（起訴案號：臺灣桃園地方法院檢察署八十九年度偵字第一四一
八０號），提起上訴，經判決後，由最高法院第二次發回更審，
本院判決如下：
    主  文
原判決關於甲○○部分撤銷。
甲○○共同連續依據法令從事公務之人員，對於非主管或監督之
事務，明知違背法令，利用職權機會圖自己不法利益，因而獲得
利益，處有期徒刑參年，褫奪公權貳年；減為有期徒刑壹年陸月
，褫奪公權壹年。
所得財物新台幣肆仟陸佰捌拾元，應予追繳沒收，如全部或一部
無法追繳時，以其財產抵償之。
    事  實
一、甲○○原係台灣台北監獄（下稱台北監獄）教誨師（業經法
    務部於民國九十年四月十三日處分免職），負責監獄受刑人
    教化等工作，為依據法令從事公務之人員。詎甲○○為圖得
    私人不法利益，竟與原在該監獄合作社擔任送貨員之受刑人
    劉金郎（已成年，業經原審判處罪刑確定）、黎文煜（已成
    年，經原審判處免刑確定）及該監獄送貨組不詳姓名之受刑
    人（已成年），共同基於概括之犯意，自八十七年下半年起
    迄八十八年年初某日止，由甲○○利用教誨師身分之便，以
    牛皮公文紙袋挾帶監獄限量吸用之香煙及禁止食用之檳榔等
    違禁物品進入台北監獄內，或直接交由黎文煜，或交由劉金
    郎轉交黎文煜，再由黎文煜透過該監獄送貨組不詳姓名之成
    年受刑人，以長壽牌香煙每條（十包）一千元之價格，販售
    與監獄內不特定受刑人（其中檳榔擬以每包一千元之價格銷
    售，但並未銷售成功），而黎文煜因係受刑人，礙於甲○○
    教誨師之身分，乃配合聽從辦理，並將販賣香煙所得，分兩
    次，一次為二千元，一次為四千元，共計六千元，悉數託由
    劉金郎轉交給甲○○，甲○○實際獲利為四千六百八十元（
    按長壽牌香煙每十包成本為二百二十元，六十包之成本為一
    千三百二十元，以販賣所得六千元扣去成本一千三百二十元
    ，實際獲利為四千六百八十元）。嗣於八十九年五月十一日
    上午十一時三十分許，經當時任職台北監獄教誨師兼戒護科
    助理督察之王志明、科員游興裕、管理員溫吉椿、汪義俠等
    人，對該監獄理髮部實施突襲檢查，在理髮部劉金郎之內務
    櫃內，查獲七星牌香煙十包、檳榔二包、打火機五個等違禁
    物品後，始循線查獲上情。
二、案經法務部調查局桃園縣調查站報請臺灣桃園地方法院檢察
    署檢察官偵查起訴。
    理  由
壹、程序方面：
一、按被告以外之人於審判外之言詞或書面陳述，除法律有規定
    者外，不得作為證據。被告以外之人在審判外向法官所為之
    陳述，得為證據；被告以外之人於偵查中向檢察官所為之陳
    述，除顯有不可信之情況外，得為證據；又被告以外之人於
    審判外之陳述，雖不符前四條之規定，而經當事人於審判程
    序同意作為證據，法院審酌該言詞陳述或書面陳述作成時之
    情況，認為適當者，亦得為證據，當事人、代理人或辯護人
    於法院調查證據時，知有第一百五十九條第一項不得為證據
    之情形，而未於言詞辯論終結前聲明異議者，視為有前項之
    同意，刑事訴訟法第一百五十九條第一項、第一百五十九條
    第一項之一第一項、第二項、第一百五十九條之五分別定有
    明文。經查：被告及辯護人對於證人張清勇於警詢陳述之證
    據能力，表示並無意見，且迄本院辯論終結前，均未爭執該
    證據之證據能力，依刑事訴訟法第一百五十九條之五第二項
    之規定，應視為被告已同意本案相關之傳聞證據均可作為證
    據，本院斟酌本案卷內之證據並非非法取得，亦無證明力明
    顯過低之情形，且經原審法院及本院於審判期日依法進行調
    查及辯論，被告於訴訟上之程序權，已受保障，前揭警詢之
    陳述，自得作為證據。
二、按被告以外之人於檢察事務官、司法警察官或司法警察調查
    中所為之陳述，與審判中不符時，其先前之陳述具有較可信
    之特別情況，且為證明犯罪事實存否所必要者，得為證據，
    刑事訴訟法第一百五十九條之二定有明文。查證人陳啟章於
    警詢時之供詞雖與其等於原審之證詞不符，但證人陳啟章於
    警詢時之供詞，因較少權衡利害得失或受人情之干擾（按共
    犯黎文煜即受人情干擾，詳如後述），較之事後於原審所為
    之陳述為可信，因認其等於警詢時所為之陳述，具有較為可
    信之特別情況，又衡諸全案卷證，上開證人於警詢時之陳述
    ，為證明犯罪事實存否所必要，依刑事訴訟法第一百五十九
    條之二之規定，自有證據能力。
三、次按被告以外之人於偵查中向檢察官所為之陳述，除顯有不
    可信之情況者外，得為證據。刑事訴訟法第一百五十九條之
    一第二項定有明文。次按偵查中檢察官向被告以外之人所取
    得之陳述，原則上均能遵守法律規定，不致違法取供，其可
    信性極高，是本件證人陳啟章於檢察官八十九年十月十九日
    偵查中之陳述，既經具結，有結文在卷為憑，且核諸卷內資
    料，並無顯有不可信之情況，依上開說明，自得為證據。
四、再按刑事訴訟法施行法第七條之三規定「中華民國九十二年
    一月十四日修正通過之刑事訴訟法施行前，已繫屬於各級法
    院之案件，其以後之訴訟程序，應依修正刑事訴訟法終結之
    。但修正刑事訴訟法施行前已依法定程序進行之訴訟程序，
    其效力不受影響」。所謂已依法定程序進行之訴訟程序，其
    效力不受影響，包含相關證據法則之適用。而修正前刑事訴
    訟法第一百八十六條第四款，關於「與本案有共犯或有藏匿
    犯人及湮滅證據、偽證、贓物各罪之關係或嫌疑者，不得令
    其具結」之規定，係於九十二年一月十四日修正通過（九十
    二年二月六日公布）之條文，始予刪除，並自九十二年九月
    一日施行。亦即在九十二年八月三十一日以前，於訊問與本
    案有上開關係者，不得令其具結，縱誤令其具結，亦不發生
    具結之效力。本件證人即共犯黎文煜於檢察官偵查中之陳述
    ，並無顯有不可信之情況，雖未經具結，但依當時有效之刑
    事訴訟法第一百八十六條第四款規定，不得令其具結。此部
    分證據之證據能力，依刑事訴訟法施行法第七條之三規定，
    於修正刑事訴訟法施行後，其效力不受影響，其證言自有證
    據能力。
五、證人即共犯劉金郎、黎文煜於本院前審審理時經交互詰問之
    證詞，其中對於被告於前開時地，利用教誨師身分之便，以
    牛皮公文紙袋挾帶監獄限量吸用之香煙及禁止食用之檳榔等
    違禁物品進入台北監獄內教由劉金郎轉交黎文煜，再由黎文
    煜透過該監獄送貨組不詳姓名之受刑人，以長壽牌香煙每條
    （十包）一千元之價格，販售與監獄內不特定受刑人等基本
    事實，與其等於警詢及偵查中之陳述，均屬一致，雖黎文煜
    對於被告挾帶香煙、檳榔入監之次數，及轉交其出售之詳細
    時間及次數，以及其轉交現金予被告甲○○之次數及數額，
    數次陳述內容未全相符，但應係日期久遠，記憶錯誤所致（
    詳如後述）。而劉金郎於警詢及黎文煜於警詢、偵查中關於
    本案之陳述，既與其於本院前審審理時經交互詰問之證詞大
    致相符，且並無顯不可信之情形，自得援為證據。
六、證人陳啟章經原審於九十二年十二月五日準備程序傳喚到庭
    時供稱：「（法官問：何業？）在馬祖北竿工作，地址我不
    清楚，行事網咖。（法官問：在審理期間可否到庭？）我現
    在住在北竿工作，到台灣要六至八個小時，我不確定我是不
    是可以趕到，希望法官今天就可以訊問。」等語，原審法官
    乃認證人有於審理期日不能到庭之虞，符合例外得於準備程
    序訊問之情形，並徵詢檢察官及選任辯護人意見後，檢察官
    及選任辯護人邱鎮北律師均答稱：「沒有意見」，選任辯護
    人劉士昇律師則答稱：「我希望還是在審理期間訊問證人。
    」，惟原審法官諭知證人陳啟章有審理期日不能到庭之虞，
    為確保本件證據，於該日先行訊問證人陳啟章，並預留時間
    由檢察官、辯護人準備後，檢察官及辯護人均答稱：「現在
    可以訊問。」等語，並進行交互詰問，有筆錄為憑，是以原
    審法院因預料證人陳啟章於審判期日不能到庭，經當事人同
    意下，於該日進行交互詰問之證詞，即非無證據能力（按被
    告選任辯護人於本院審理時固曾請求傳喚證人陳啟章，但嗣
    已捨棄該部分之請求）。
七、按刑事訴訟法第一百五十九條之四之立法理由係以公務員職
    務上製作之紀錄文書、證明文書如被提出於法院，用以證明
    文書所載事項真實者，性質上亦不失為傳聞證據之一種，但
    因該等文書係公務員依其職權所為，與其責任、信譽攸關，
    若有錯誤、虛偽，公務員可能因此負擔刑事及行政責任，從
    而其正確性高，且該等文書經常處於可受公開檢查（Public
    Inspection）之狀態，設有錯誤，甚易發現而予及時糾正，
    是以，除顯有不可信之情況外，其真實之保障極高。爰參考
    日本刑事訴訟法第三百二十三條第一款、美國聯邦證據規則
    第八百零三條第八款、第十款及美國統一公文書證據法第二
    條，增訂本條第一款之規定。經查：證人即當時同時在上開
　　監獄之受刑人陳啟章於八十九年五月二十五日臺北監獄談話
  　筆錄及證人蘇煥青於八十九年五月二十六日臺灣臺北監獄談
    話筆錄，雖係公務員即該監獄政風人員職務上製作之文書，
    但仍屬被告以外之人於審判外所為之書面陳述，依刑事訴訟
    法第一百五十九條第一項之規定，為傳聞證據，而該文書並
    非經常處於可公開檢查之狀態，設有錯誤，亦難以發現而得
    及時糾正，其真實之保障性不高，揆諸前開說明，非屬該條
    第1款之「公務員職務上製作之紀錄文書、證明文書」，自
    不得作為證據。
八、本件被告、選任辯護人及檢察官對於下列所述之其他證據資
    料，均不爭執其證據能力，本院審酌該等言詞供述及書面作
    成時之狀況，並無不宜作為證據之情事，依刑事訴訟法第一
    百五十九條之五第二項，亦得作為證據。
貳、實體方面：
一、訊據上訴人即被告甲○○（以下簡稱被告）矢口否認有上開
    不法情事，辯稱：伊並未在台北監獄利用擔任教誨師期間，
    利用牛皮公文紙袋夾帶香煙、檳榔等物帶入台北監獄轉交受
    刑人黎文煜或劉金郎販賣給其他受刑人，亦未免費提供香煙
    、檳榔等物給黎文煜、劉金郎等人，伊本身未抽煙，亦未吃
    檳榔；又伊並非黎文煜單位之教誨師，伊如欲為前開不法情
    事，當會找伊單位之受刑人，始較安全；黎文煜所供非但前
    後不一，尚難採信；況檢察官前往伊住處、辦公室搜索，並
    未搜索到不利之證據，伊心臟有異常，不能以測謊之結果認
    定犯罪云云。
二、經查：
(一)被告於上開時地，以牛皮公文紙袋挾帶香煙、檳榔等違禁物
    品進入台北監獄內，與原在該監獄合作社擔任送貨員之受刑
    人黎文煜及送貨組不詳姓名之受刑人基於共同犯意之聯絡，
    由黎文煜透過該監獄送貨組不詳姓名之受刑人，將監獄內限
    量吸用之香煙，分別以每條（十包）長壽牌香煙一千元之價
    格，販售與監獄內其他有需要之不特定受刑人（檳榔並未銷
    售成功），再由黎文煜將販售違禁品之不法所得悉數託由劉
    金郎轉交給甲○○等事實，迭據己判決確定之同案共犯黎文
    煜於偵審中供承在卷，且於本院前審審理時具結證稱：「（
    辯護人問：八十七年下半年到八十九年五月你是否在台北監
    獄服刑？）是的，在台北監獄合作社，八十六年（按係八十
    七年之誤，詳如後述）在合作社送貨組，八十七年或八十八
    年調到倉庫。（辯護人問：那段期間是否替被告販售香煙、
    檳榔？）只販售香煙，檳榔有幾次放到爛掉，所以沒有販賣
    。（辯護人問：前述期間你替被告販賣香煙次數若干？）七
    、八次，八十七年到八十八年之間，我調到倉庫之後，我快
    要報假釋，沒有辦法出去送貨，所以沒有辦法替被告販賣東
    西，我調到倉庫之前販賣七、八次。（辯護人問：你有轉交
    販賣所得嗎？）兩千、三千、五千都有，次數忘記了。（辯
    護人問：甲○○在何時、何地交香煙給你？）他不是交給我
    ，他東西都拿到洗髮部去請劉金郎轉交給我，七、八次都是
    這樣。（辯護人問：金錢你如何交給甲○○？）我請劉金郎
    轉交給甲○○。（辯護人問：你幫被告販售違禁品你有無直
    接交錢給他？）我去他教區裡面，我直接交給他，當時我人
    在送貨組，有一、兩次我直接交給他，其他都是透過劉金郎
    轉交。（辯護人問：甲○○是你否直屬長官？）不是，他是
    教誨師。（辯護人問：他有無打你們的分數？）間接上有。
    （辯護人問：合作社可以購買香煙嗎？）可以直接購買，一
    個星期七包，比一般受刑人多，一般受刑人大禮拜六包、小
    禮拜五包。（辯護人問：你自己抽菸嗎？）有，兩、三天壹
    包，我自己的香煙都有抽完。（辯護人問：你有無請劉金郎
    接手販售？）忘記了。（辯護人問：你以前為何說有請劉金
    郎接手？）在調查站時，離案發時間短記得住。（辯護人問
    ：八十九年十二月七日在原審時為何說沒有幫被告販賣香煙
    、檳榔？審判長提示原審筆錄）忘記了。（辯護人問：你幫
    被告販售有無取得不法利益？）沒有，我是希望假釋透過他
    分數打好一點。（檢察官問：被告請你轉交的時間、地點、
    次數你可以記得嗎？）不能。（檢察官問：你有無接受被告
    招待你抽菸？）沒有。（審判長問：你販賣香煙有無透過其
    他的人？）沒有。」等語明確。
(二)證人即當時同時在上開監獄之受刑人陳啟章於八十九年七月
    三十一日警訊時證稱：「甲○○之前在監所八教區擔任教誨
    師時便常以手推車，以公文夾帶香煙、檳榔方式放在牛皮紙
    袋內帶進監獄內．．．。」、「據了解，甲○○攜帶違禁品
    入監原先係交給受刑人黎文煜代為銷售，．．．。」、「甲
    ○○攜帶違禁品進入監獄的主要目的係銷售給受刑人圖利，
    甲○○帶進來的違禁品係交給黎文煜．．．，然後再由黎文
    煜．．．轉交給監獄送貨組的人員代為販售給受刑人圖利。
    」等語；於八十九年十月十九日檢察官偵查時證稱：「我親
    眼看到他用公文、手推車挾帶檳榔進入，但我們知道的人，
    眼睛看就知道公文手推車有挾帶檳榔。同理髮部的蘇煥青也
    知情。」等語。至證人陳啟章於原審準備程序時證稱：「（
    法官問：在調查站及政風單位都有製作過筆錄？）對。（法
    官問：對筆錄內容是否還記得？）我不記得了。（法官問：
    八十九年五月十一日你是否在北監服刑？）在。（法官問：
    當天有一個突襲檢查的勤務，後來你就被叫去做筆錄，對此
    事有無印象？）有，搜到什麼東西我不知道，他們進去時把
    我們通通叫出來。（法官問：你知道搜到何物？）可能香煙
    、檳榔。（檢察官問：你說搜到的東西可能是香煙、檳榔，
    是否有聽說是誰的？）我們是三個人一個房間，如果說是誰
    的應該是在該房間內的三個人其中一個人的，三個人有劉金
    郎、我、「阿清」。（檢察官問：後來是否知道香煙、檳榔
    是誰的嗎？）劉金郎的。（檢察官問：後來有無打聽其他的
    事情？）不可能打聽到。（檢察官問：於調查站做筆錄時是
    否都據實陳述？）都實在。但我是聽人家說的。（檢察官問
    ：你還記得你說了些什麼？）你沒有提示我不記得了，隔了
    那麼久了。（檢察官問：甲○○將違禁品攜帶入監所之內是
    如何得知的？提示調查站筆錄）我是聽其他人犯講的，有幾
    個人講的。（檢察官問：是買過的人講的嗎？）我不清楚，
    是他們在聊天時，我在旁邊聽到的。（檢察官問：有無看過
    甲○○常常去找劉金郎？）他是有去找劉金郎，平均一個禮
    拜來一、二次。甲○○並非我跟劉金郎的主管。（檢察官問
    ：甲○○除了找劉金郎，還有很常找誰？）沒有。都來找「
    阿清」他擦皮鞋，跟劉金郎都用客家話聊天，我聽不懂。（
    檢察官問：如何得甲○○帶違禁品是要交給黎文煜的？以及
    後來交給劉金郎？提示筆錄並告以要旨）在販賣的受刑人都
    有在談這個問題，我又常看到甲○○來找劉金郎，次數就像
    我在調查站時所說一樣，現在次數我記不得了，當初我在調
    查站說是我自己認知的次數，非聽人家說的。（檢察官問：
    如何得知販賣的錢是受刑人叫家屬匯入劉金郎跟他兒子的帳
    戶內？）北監的人犯都是聚集在我們販賣部看電視，因為只
    販賣部有電視可以看，他們中午都會跑來看電視，很多都這
    麼說，我是聽他們說。（檢察官問：對於這個樣的消息你是
    否會好奇去查證正確性？）我只聽，沒有去查證，沒有去找
    八卦的來源。我不可能去問劉金郎。我是有詢問過他們給我
    的訊息是「你猜嗎」。（檢察官問：在你要出監時甲○○有
    無遞紙條給你？什麼原因？）有。原因一定是為了本案這件
    事情。我猜他是要問我監獄裡問了我什麼事情。（檢察官問
    ：在服刑期間有無與甲○○私下往來，而好到在你出獄時要
    給你聯絡電話？）沒有。（檢察官問：你說劉金郎交易的錢
    的取得方式也十分詳細，如何得知？）這是公開的秘密，我
    是聽人家說的。（辯護人劉問：你剛所說的這些筆錄內容是
    否監所搜到東西之後聽人家講的？）在事前就聽人家說的，
    還未搜到違禁物之前就聽說了。（辯護人劉問：你有親眼看
    過甲○○帶香煙、檳榔進來嗎？）沒有。（辯護人劉問：你
    在筆錄中說：甲○○把香煙等物交給黎文煜、劉金郎去販賣
    的過程，你是聽人家說的，還是你自己看到的？）我是聽人
    家說的，不是聽黎文煜、劉金郎自己說的。（辯護人彭問：
    在監所理髮部的之人除了劉金郎外，還有誰通客語？）「阿
    清」是半通，我完全不懂。（檢察官問：「阿清」是那裡人
    ？）台灣人。（檢察官問：是否知道客語還分成很多種？）
    我不知道。（檢察官問：如何得知「阿清」會說客語？）我
    見過他跟其他人犯偶爾說過一、二句客語，有無跟劉金郎說
    我沒有印象。（法官問：認識黎文煜嗎？）在裡面認識的。
    （法官問：劉金郎是接黎文煜的在理髮部工作？）黎文煜負
    責將販賣部東西送出去，劉金郎是管理理髮部，我進理髮部
    時，他們二人都在，直到黎文煜出監應該有七、八個月。（
    法官問：有無聽過監所的管理員幫劉金郎寄錢？）沒有。」
    等語，改稱係聽聞而來，惟與其於偵查中所稱係親眼看到被
    告用公文、手推車挾帶檳榔進入監獄內之證詞不符，無非事
    後迴護被告之詞，自不足採。
(三)證人蘇煥青於檢察官八十九年十一月六日偵查時證稱：「在
    理髮部有看過香煙、檳榔，劉金郎說是教誨師甲○○送給他
    的。」、「自從今年農曆年就看到理髮部有香煙、檳榔，劉
    金郎說是甲○○送來的，每次約有檳榔十來顆。」、「甲○
    ○到理髮部，有時候會帶公文封進入理髮部，但我不知道內
    為何物。」、「午休時間，劉金郎拿一、二顆檳榔請我與陳
    啟章。劉金郎說是教誨師甲○○請他的。」等語，亦足證明
    被告有挾帶檳榔及香煙進入監獄內之事實。
(四)同案被告劉金郎於警訊時供稱：「黎文煜於八十七年七月底
    入監服刑開始，直到八十八年初為止在送貨組期間，在幫助
    甲○○在監所販賣香湮、檳榔等違禁品，．．．，甲○○帶
    違禁品進入監獄販售確切之時間我不清楚，但是黎文煜將販
    售違禁品所得交給我，並轉交給甲○○的次數有二次，每次
    金額在四至五千元。」等語（見八十九年九月二十日警訊筆
    錄）；於原審訊問時供證：「事實上係由黎文煜透過我轉告
    甲○○所須之違禁品項目及數量，並由甲○○依照黎文煜之
    需求夾帶進入監所交給我轉交黎文煜。」、「黎文煜拿來給
    我，說麻煩我拿給甲○○，應該是一次兩千、一次四千。」
    、「香煙、檳榔是甲○○寄託我那裡，請我轉交黎文煜，我
    並沒有幫忙他賣香煙，大約寄託我那裡有二、三次。」等語
    （見原審九十年一月四日及九十二年八月二十九日訊問筆錄
    ）；於本院前審審理時證稱：「（辯護人問：你在八十七年
    下半年到八十九年五月間是否在台北監獄服刑？）是在那邊
    服刑，那段期間在合作社理髮部。辯護人問：那段期間被告
    是否有請你販賣香煙、檳榔？）沒有，我沒有替他販售。（
    辯護人問：販售的違禁品何處取得？）我在理髮部擔任組長
    ，被告帶兩包檳榔要給黎文煜，要我轉交，香煙部分是我自
    己存起來，我有八包，我向他人借兩包湊成十包，不是甲○
    ○帶給我的，兩包檳榔、十包香煙是被查獲的沒錯。（辯護
    人問：你如何存下香煙？）我每天購買壹包，一天存壹包，
    我在理髮部幫人服務，人家也會送給我，我不會幫被告販售
    ，我在理髮部不能擅自離開，都有主管監督，我也是委託合
    作社送貨組的人幫我賣，他們賣給何人我不知道。（辯護人
    問：被告甲○○有無去過理髮部理髮？）有，大概每星期去
    理髮或洗頭一次。（辯護人問：甲○○去理髮部，你有無看
    過他拿香煙、檳榔請黎文煜幫他販售？）我沒有看過。（辯
    護人問：被告到理髮部去理髮時，他與黎文煜是否熱絡？）
    甲○○來理髮部時，偶而有過一、兩次，他會找人叫黎文煜
    過來談話，談話內容我不知道，其餘就沒有，黎文煜人在倉
    庫。（辯護人問：黎文煜是否有告訴你他要調到倉庫，不能
    幫忙被告販賣，請你幫忙接手販賣？）我沒有替甲○○販賣
    ，黎文煜也沒有這樣講。」等語。
(五)同案共犯黎文煜於本院前審審理時固具結證稱：「（辯護人
    問：八十七年下半年到八十九年五月你是否在台北監獄服刑
    ？）是的，在台北監獄合作社，八十六年（按係八十七年之
    誤，詳如後述）在合作社送貨組，八十七年或八十八年調到
    倉庫。（辯護人問：那段期間是否替被告販售香煙、檳榔？
    ）只販售香煙，檳榔有幾次放到爛掉，所以沒有販賣。（辯
    護人問：前述期間你替被告販賣香煙次數若干？）七、八次
    ，八十七年到八十八年之間，我調到倉庫之後，我快要報假
    釋，沒有辦法出去送貨，所以沒有辦法替被告販賣東西，我
    調到倉庫之前販賣七、八次。」等語，惟本院經向台灣台北
    監獄調閱收容人黎文煜執行期間相關資料，據覆稱：「二、
    查本監前收容人黎文煜於八十七年七月三十一日入監執行，
    同年八月一日借調至合作社送貨組參加作業。三、次查黎員
    於送貨組轉至倉庫作業，因時間久遠，已查無資料。」等語
    ，有該監獄九十六年三月二十七日北監戒字第０九六二七０
    ００六九號函在卷為憑，足見黎文煜係於八十七年八月一日
    至合作社送貨組參加作業，參以同案被告劉金郎於警訊時供
    稱：「黎文煜於八十七年七月底入監服刑開始，直到八十八
    年初為止在送貨組期間，在幫助甲○○在監所販賣香湮、檳
    榔等違禁品」等語，足見被告犯罪之時間係自八十七年下半
    年起迄八十八年年初某日止，共犯黎文煜前開供述之時間，
    應係記憶錯誤所致，附此敘明。
(六)同案共犯黎文煜證稱：被告於伊出獄後，曾找伊要求不要為
    被告為不利之陳述等語，且被告確於八十九年七月二日即黎
    文煜假釋出獄後，以其（０二）00000000號之市內
    電話，與黎文煜所有之「（０三）0000000號」市內
    電話聯絡，有中華電信股份有限公司通聯紀錄一件在卷足憑
    ，復為被告所不爭執，雖其供稱伊打電話找黎文煜係要與黎
    文煜商談是否加入直銷云云，惟為黎文煜所否認，且被告供
    稱伊並非黎文煜單位之教誨師，二人自無深入之交情，衡情
    被告當無任意找黎文煜商談是否加入直銷之理，足見其所辯
    無非空言，更足作為不利於被告之佐參。
(七)被告固辯稱伊並非同案共犯黎文煜之教誨師，且本院經向台
    灣台北監獄調閱收容人黎文煜執行期間之成績記分總表及假
    釋報告表，黎文煜在上開監獄之教誨師係林有泉（已教誨計
    一年九月），有台灣台北監獄九十六年三月二十三日北監教
    字第０九六一００二八０四號函附卷可參，但被告係於前開
    時地，利用教誨師身分之便，以牛皮公文紙袋挾帶監獄限量
    吸用之香煙及禁止食用之檳榔等違禁物品進入台北監獄內直
    接交由黎文煜，或交由劉金郎轉交黎文煜，再由黎文煜透過
    該監獄送貨組不詳姓名之受刑人，將香煙販售與監獄內不特
    定受刑人等而遂其犯行，不以其是否為同案共犯黎文煜之教
    誨師為必要，況同案共犯黎文煜亦供稱被告非其單位之教誨
    師，被告執此爭辯，尚不足作為其有利之認定。
(八)本件原審經徵得被告及甲○○、劉金郎同意後，將其等送請
    合格鑑定機關法務部調查局接受測謊之鑑定，經該局以控制
    問題法及混合問題法之鑑定方法鑑定結果，認定：甲○○對
    於未叫劉金郎、黎文煜等受刑人為之轉賣香煙、檳榔等物之
    陳述，經測試均呈情緒波動反應，研判有說謊；黎文煜對於
    其有替甲○○轉賣香煙，及轉賣所得是以現金交付甲○○之
    陳述，經測試均無情緒波動反應，研判未說謊，有該局九十
    年十月二日（九十）陸（三）字第九００五四四八六號測謊
    報告書（稿）一件在卷可證。按測謊調查，係利用一般被測
    謊者說謊時，每有情緒波動之反應，用以判別是否說謊，供
    資參考，進而搜查蒐集證據，突破被測者之心防，探求事實
　　，故測謊調查僅得止於證明被測謊者所述不實，其憑信力若
　  何，仍應依職權為必要之調查，藉以究明實質的真實之所在
    ，尚不能徒以有此形式事實之存在，即遽採為被測者有罪之
    犯罪證據（最高法院八十六年度台覆字第一六八號判決意旨
    參看）。次按測謊鑑定，係依一般人若下意識刻意隱瞞事實
    真相時，會產生微妙之心理變化，例如：憂慮、緊張、恐懼
    、不安等現象，而因身體內部之心理變化，身體外部之生理
    狀況亦隨之變化，例如：呼吸急促、血液循環加速、心跳加
    快、聲音降低、大量流汗等異常現象，惟表現在外之生理變
    化，往往不易由肉眼觀察，乃由測謊員對受測者提問與待證
    事實相關之問題，藉由科學儀器（測謊機）紀錄受測者對各
    個質問所產生細微之生理變化，加以分析受測者是否下意識
    刻意隱瞞事實真相，並判定其供述是否真實；測謊機本身並
    不能直接對受測者之供述產生正確與否之訊號，而係測謊員
    依其專業之學識及經驗，就測謊紀錄，予以客觀之分析解讀
    ，至於測謊鑑定究竟有無證據能力，刑事訴訟法並無明文規
    定，惟實務上，送鑑單位依刑事訴訟法第二百零八條第一項
    規定，囑託法務部調查局或內政部警政署刑事警察局為測謊
    檢查，受囑託機關就檢查結果，以該機關名義函覆原囑託之
    送鑑單位，該測謊檢查結果之書面報告，即係受囑託機關之
    鑑定報告，該機關之鑑定報告，形式上若符合測謊基本程式
    要件，包括：「經受測人同意配合，並已告知得拒絕受測
    ，以減輕受測者不必要之壓力。測謊員須經良好之專業訓
    練與相當之經驗。測謊儀器品質良好且運作正常。受測
    人身心及意識狀態正常。測謊環境良好，無不當之外力干
    擾等要件」，即賦予證據能力，非謂機關之鑑定報告書當然
    有證據能力。具上述形式之證據能力者，始予以實質之價值
    判斷，必符合待證事實需求者，始有證明力（最高法院九十
    三年度台上字第三七二七號判決意旨參看）。本院衡諸本案
    測謊鑑定並未經被告等人所拒絕，此為被告等所不爭執，且
    法務部調查局具備專業之知識技能，使用之測謊儀器及其測
    試之問題與方法復具專業可靠性，被告及前開人等當時又無
    身心狀況不佳情事，且無證據證明有外力干擾受測當日等情
    ，亦有法務部調查局九十六年六月二十五日調科參字第０九
    六００二七二八一０號函及測謊同意書二紙存卷可參，佐以
    台北監獄教誨師兼戒護科助理督察之王志明、科員游興裕、
    管理員溫吉椿、汪義俠等人確曾在理髮部同案被告劉金郎之
    內務櫃內，查獲七星牌香煙十包、檳榔二包等違禁物等情，
    足認前開測謊鑑定之結果，自非不得供本院裁判時參考之佐
    證。至被告甲○○雖另以伊患有先天心血管彎曲之疾病為由
    ，主張測謊鑑定報告之結果不實，惟查被告上開辯解，與其
    於原審所供當時係生性緊張之理由相互歧異，且其於本院前
    審審理中提出桃園榮民醫院九十五年二月二十一日檢查出具
    之診斷書一紙，亦僅證明其心電圖異常，並未指其患有先天
    心血管彎曲之疾病，況依法務部調查局前開函示，被告當時
    並無身心狀況不佳情事，自難以事後即九十五年二月二十一
    日檢查之診斷書作為上開測謊鑑定結果不實之證明。
(九)被告雖另辯稱：伊進出監獄中央門從未有警衛查獲其攜帶任
    何違禁品之紀錄，有登記冊為證云云，但證人即負責台北監
    獄中央門人員進出檢查工作之警衛張清勇於警詢證稱：「伊
    雖未查獲甲○○攜帶違禁品進出中央門，惟甲○○係擔任教
    誨師，常會以手推車載運受刑人之包裹、郵件及渠個人公文
    進入戒護區，其並不會檢查；甲○○經常利用晚上時間從戒
    護科辦公室進入戒護區，由於甲○○係教誨師而非管理員，
    此一不尋常的行徑令人不解及側目，且晚上戒護科辦公室僅
    有一位管理員值班，又要戒護，有時又要接電話，所以檢查
    比白天中央門的檢查鬆懈很多。」等語（見偵查卷第一九二
    、一九三頁），再佐以同案共犯黎文煜之證言，足認被告確
    有利用其教誨師身分之便，以牛皮公文紙袋挾帶香煙、檳榔
    等違禁物品進入台北監獄內等情甚明，被告上開辯解，顯係
    飾詞，要無足採。
(十)同案共犯黎文煜於警訊時證稱：「販售香煙及檳榔均與受刑
    人以一手交錢一手交貨方式交易，且均以現金支付，交易後
    由我收取貨款轉交給理髮部的劉金郎，再由劉金郎將全部貨
    款交給甲○○。」（見八十九年九月二十日警訊筆錄）；於
    檢察官偵查中證稱：「長壽煙（黃色硬盒包裝）一條一千元
    、七星牌香煙一條二千元。」、「總共幫甲○○賣過大約十
    幾次左右香煙。」（見原審八十九年十二月七日訊問筆錄）
    、「有交兩次錢給劉金郎轉交給甲○○。我有拿兩次，一次
    兩千，一次四千。拿這兩次錢給甲○○錢原因那是我賣香煙
    的錢。那是甲○○拿香煙給我賣的錢。」等語（見原審九十
    年一月四日訊問筆錄）；於本院前審九十五年四月十二日審
    理時復稱：「（前述期間你替被告販賣香煙次數若干？）七
    、八次，八十七年到八十八年之間，我調到倉庫之後，我快
    要報假釋，沒有辦法出去送貨，所以沒有辦法替被告販賣東
    西，我調到倉庫之前販賣七、八次。」、「（你有轉交販賣
    所得嗎？）兩千、三千、五千都有，次數忘記了。」、「（
    甲○○在何時、何地交香煙給你？）他不是交給我，他東西
    都拿到洗髮部去請劉金郎轉交給我，七、八次都是這樣。」
    、「（金錢你如何交給甲○○？）我請劉金郎轉交給甲○○
    。」、「（你幫被告販售違禁品你有無直接交錢給他？）我
    去他教區裡面，我直接交給他，當時我人在送貨組，有一、
    兩次我直接交給他，其他都是透過劉金郎轉交。」等語，對
    於被告挾帶香煙、檳榔入監之次數，及轉交其出售之詳細時
    間及次數，以及其轉交現金予被告甲○○之次數及數額，數
    次陳述內容未全相符，惟按告訴人、證人之陳述有部分前後
    不符，或相互間有所歧異時，究竟何者為可採，法院仍得本
    其自由心證予以斟酌，非謂一有不符或矛盾，即應認其全部
    均為不可採信；尤其關於行為動機、手段及結果等之細節方
    面，告訴人之指陳，難免故予誇大，證人之證言，有時亦有
    予渲染之可能；然其基本事實之陳述，若果與真實性無礙時
    ，則仍非不得予以採信。最高法院七十四年度台上字第一五
    九九號判例足資參照。經查：
  (1)同案共犯黎文煜於偵查中供稱：「被告甲○○最多一天二次
    ，後來一星期三、四次攜帶香煙等物入監。」云云，雖與其
    於原審審判程序中陳述出售香煙後轉交現金予被告甲○○僅
    幾次，以及其他另有幾次係透過告劉金郎轉交之次數，差距
    甚大；另黎文煜對於自己出售香煙、檳榔之次數及轉交予被
    告甲○○之數額之前後供述，亦屢有不符，甚至偵查中有稱
    至多每週三、四次，每次四、五千元（見偵查卷第六十五頁
    ）；又其於審理中稱僅出售檳榔二次，且未成功，出售香煙
    三、五次，復供稱：因為時間太久，記不得了，偵查中有陳
    述等語（見原審九十二年三月十三日訊問筆錄），其間亦不
    無差距，然因時隔已久，人之記憶本即不可能鉅細靡遺，故
    前後供述內容有出入，乃情理之常，況黎文煜於原審審理中
    每次陳述出售金額及次數時，大致均不脫香煙僅二至六次（
    見原審各次訊問筆錄），換言之，其於原審審理中所陳述之
    次數及金額，差距不大，且基於有疑唯利被告原則，相較於
    偵查中之陳述，應以原審審理中之陳述為可採。
  (2)同案被告劉金郎於警訊時供稱：「黎文煜於八十七年七月底
    入監服刑開始，直到八十八年初為止在送貨組期間，在幫助
    甲○○在監所販賣香湮、檳榔等違禁品，．．．，甲○○帶
    違禁品進入監獄販售確切之時間我不清楚，但是黎文煜將販
    售違禁品所得交給我，並轉交給甲○○的次數有二次，每次
    金額在四至五千元。」（見八十九年九月二十日警訊筆錄）
    ；於原審訊問時供證：「事實上係由黎文煜透過我轉告甲○
    ○所須之違禁品項目及數量，並由甲○○依照黎文煜之需求
    夾帶進入監所交給我轉交黎文煜。」、「黎文煜拿來給我，
    說麻煩我拿給甲○○，應該是一次兩千、一次四千。」、「
    香煙、檳榔是甲○○寄託我那裡，請我轉交黎文煜，我並沒
    有幫忙他賣香煙，大約寄託我那裡有二、三次。」等語（見
    原審九十年一月四日及九十二年八月二十九日訊問筆錄），
    足見劉金郎對於為黎文煜轉交賣煙所得款項予被告甲○○之
    次數及金額，前後亦非一致，惟查：其等二人所供，就由劉
    金郎代轉二次賣煙所得款，一次為二千元，一次為四千元之
    情節，則互核一致，且罪疑唯輕，自以採信共轉交兩次，一
    次為二千元，一次為四千元，較對被告有利。
三、綜合前開證據相互勾稽以觀，本件除有前述同案共犯及分離
    審判程序後之證人黎文煜之指證，及足以判斷同案共犯黎文
    煜之自白及證言為真之補強證據外，尚有其他間接證據，足
    以推翻被告所辯，並進而可以合理推斷被告確有上開犯行。
    被告前開所辯，顯不可採，其犯行堪以認定。又被告雖請求
    傳訊證人即自八十七年下半年起迄八十九年五月間止在台北
    監獄合作社擔任送貨之受刑人張德英、曾文俊、翁坤福、賴
    格祥、連秋明、秦宗賢、邱孟禾、李志雄、廖國勝、張世宏
    、李聰敏、呂祝豐、吳進良、沈國光、陳培紋、梁一峰、陳
    俊德、吳政璋、周守望、魏春雄、林俊齡、王忠輝、鄭安欽
    、江敘旭、蘇文恭、游聲城、李宗憲、陳茂榮、林嘉禧、張
    欽智及劉世民等，查明被告是否有經由黎文煜透過在該監獄
    合作社送貨組之不詳姓名之受刑人，將監獄內限量吸用之香
    煙，販售與監獄內其他不特定之受刑人。惟查：本案事證明
    確，且前開受刑人受黎文煜之託在監獄內轉售香煙，本身涉
    及刑責，自難期為真實之陳述，自無查明之必要，併此敘明
    。
四、被告對於自同案共犯黎文煜所得利益部分，因被告始終否認
    犯行，而同案共犯黎文煜所供述交付次數及交付金額，又因
    時日久遠，造成記憶不清，致有前後供不符之情形，惟依前
    所述之計算方式，應認定分二次，一次為二千元，一次為四
    千元，共計取得款項六千元；至於實際所獲利益，依據八十
    七年、八十八年間，在監獄外之一般七星牌香煙售價，一條
    （十包）為四百元、長壽牌香煙一條（十包）二百二十元之
    市價為成本計算（因香煙係被告自監獄外購入，不以監獄福
    利社販售價格為準），一條二千元之七星牌香煙，可獲淨利
    一千六百元；一條一千元之長壽牌香煙，可獲淨利七百八十
    元，相較以長壽牌香煙之獲利較少，而均以長壽牌香煙之獲
    利計算，六千元中扣除一千三百二十元之成本（二百二十元
    乘以六），所獲淨利為四千六百八十元；如以三條七星牌香
    煙計算，所獲淨利為四千八百元，是以長壽牌香煙計算，較
    對被告有利，故雖同案共犯黎文煜供稱被告有挾帶長壽牌及
    七星牌香煙入監獄內販賣情事，但依卷內證據前開說明，本
    院僅能認定被告係挾帶長壽牌香煙販賣，且所得淨利為四千
    六百八十元。
五、按被告行為後，刑法部分條文業於九十四年一月七日修正，
    九十四年二月二日公布，九十五年七月一日施行，現行刑法
    第二條第一項規定：「行為後法律有變更者，適用行為時之
    法律。但行為後之法律有利於行為人者，適用最有利於行為
    人之法律。」，上開規定乃與刑法第1條罪刑法定主義契合
    ，而貫徹法律禁止溯及既往原則，係規範行為後法律變更所
    生新舊法律比較適用之準據法，是刑法第二條本身雖經修正
    ，但刑法第二條既屬適用法律之準據法，本身尚無比較新舊
    法之問題，應一律適用裁判時之現行刑法第二條規定以決定
    適用之刑罰法律。
    經查：
(一)按刑法第二十八條原規定：「二人以上共同『實施』犯罪之
    行為者，皆為共同正犯。」新法修正為：「二人以上共同『
    實行』犯罪之行為者，皆為共同正犯。」將舊法之「實施」
    修正為「實行」。原「實施」之概念，包含陰謀、預備、著
    手及實行等階段之行為，修正後僅共同實行犯罪行為始成立
    共同正犯。是新法共同正犯之範圍已有限縮，排除陰謀犯、
    預備犯之共同正犯。新舊法就共同正犯之範圍既因此而有變
    動，自屬犯罪後法律有變更，而非僅屬純文字修正，應有新
    舊法比較適用之問題，惟就本件已著手實行之犯罪形態並無
    影響，經比較結果，被告行為後之法律並未有利於被告，仍
    應適用行為時之法律即舊法論處。
(二)按刑法於九十四年二月二日修正，九十五年七月一日施行，
    修正後刑法第五十六條連續犯規定已刪除，原可依裁判上一
    罪論處之連續犯等數個犯罪行為，應予數罪併罰，此刪除雖
    非犯罪構成要件之變更，但顯已影響行為人刑罰之法律效果
    ，自屬法律變更，依新法第二條第一項規定，比較新舊法結
    果，仍應適用較有利於被告之行為時法律即舊法論以牽連犯
    、連續犯（最高法院九十五年第八次刑事庭會議決議參照）
    。
(三)按從刑附屬於主刑，除法律有特別規定者外，依主刑所適用
    之法律（最高法院九十五年度第八次刑庭會議決議參照），
    是本件關於宣告褫奪公權部分，自應適用裁判時之法律（按
    主刑所適用之法律係裁判時之法律，詳如後述）。
六、按被告行為後，貪污治罪條例第六條第一項第五款業於九十
    年十一月七日修正，其第六條第一項第五款圖利罪之犯罪構
    成要件自原定「對於非主管或監督之事務，利用職權機會或
    身分圖私人不法之利益」，修正為「對於非主管或監督之事
    務，明知違背法令，利用職權機會或身分圖自己或其他私人
    不法利益，因而獲得利益」，同時刪除未遂犯處罰之規定。
    被告於行為後，貪污治罪條例第六條第一項第五款圖利罪之
    犯罪構成要件已因修正而予縮減，自原來處罰「行為犯」即
    已足，不須因而獲得利益，修正為須因而獲得利益之「結果
    犯」，經比較新舊法結果，以新法有利於被告，依刑法第二
    條第一項之規定，自應適用新法。經查：被告於行為時為台
    北監獄教誨師，係依據法令從事公務之人員，其對於非主管
    或監督之事務，明知違背法令，利用職權機會圖自己不法利
    益，因而獲得利益，核其所為，係犯現行貪污治罪條例第六
    條第一項第五款之圖利罪。被告與同案共犯劉金郎、黎文煜
    及前開監獄送貨組不詳姓名之成年受刑人間，互有犯意聯絡
    及行為分擔，均為共同正犯（按同案共犯劉金郎、黎文煜及
    前開監獄送貨組不詳姓名之成年受刑人，雖非依據法令從事
    公務之人員，但依刑法第三十一條第一項之規定，仍應以共
    犯論）。被告先後多次犯行，時間緊接，手段相若，犯罪構
    成要件相同，顯係基於概括犯意反覆為之，為連續犯，應依
    修正前刑法第五十六條論以一罪，並加重其刑。被告所得財
    物在新台幣伍萬元以下，應依同條例第十二條第一項之規定
    ，減輕其刑，並先加後減之。被告係犯貪污治罪條例第六條
    第一項第五款之圖利罪，並依同條例第十二條之規定減輕其
    刑，且犯罪時間係在中華民國九十六年四月二十四日以前，
    已合於中華民國九十六年罪犯減刑條例減刑條件，應依法減
    刑。
七、原審對於被告部分因予論罪科刑，固非無見。惟查：（一）
    原審認定被告於前開時地，亦將香煙、檳榔等交由劉金郎，
    再由劉金郎透過該監獄送貨組不詳姓名之成年受刑人，以長
    壽牌香煙每條（十包）一千元，七星牌香煙每條（十包）二
    千元，檳榔每包一千元之價格販售與監獄內不特定受刑人，
    與事實不符（其理由詳如後述），不無可議。（二）依卷內
    證據觀之，被告所得不法利益僅為四千六百八十元，原審認
    定為二十萬元，亦有未洽。（三）被告犯罪之時間，係在中
    華民國九十六年四月二十四日以前，且前開犯罪，已合於中
    華民國九十六年罪犯減刑條例減刑條件，應依法減輕其刑，
    原判決未及審酌前開減刑條例之適用，予以減刑，亦有違誤
    。被告上訴意旨，否認犯罪，雖無足取，但查原判決此部分
    既有上開可議，要屬無可維持，應予撤銷改判。爰審酌被告
    犯罪之動機、所圖得不法利益之金額雖不多，但嚴重侵害公
    務員應清廉自持之形象，對廣義司法行為之公權力威信影響
    甚深遠以及其犯後態度等一切情狀，量處有期徒刑三年，並
    依修正後之貪污治罪條例第十七條規定，褫奪公權二年，暨
    依前開減刑條例減為有期徒刑一年六月，褫奪公權一年。被
    告犯本罪所得財物利益四千六百八十元，應依貪污治罪條例
    第十條之規定予以追繳，如全部或一部無法追繳時，以其財
    產抵償之。
九、公訴意旨另以：被告於前開時地，尚利用教誨師身分之便，
    以牛皮公文紙袋挾帶七星牌香煙、檳榔等違禁物品進入台北
    監獄內，再由黎文煜透過該監獄送貨組不詳姓名之受刑人，
    將監獄內禁止食用之檳榔及限量吸用之七星牌香煙，分別以
    檳榔每包新台幣一千元，七星牌香煙每條（十包）二千元之
    價格，販售與監獄內不特定受刑人；又被告為滿足其享有特
　　權之感覺，並基於圖得私人不法利益之概括犯意，自八十七
  　年下半年起，利用其教誨師身分之便，以牛皮公文紙袋挾帶
    香煙、檳榔等違禁物品進入台北監獄內，與原在該監獄理髮
    部工作之受刑人劉金郎，基於犯意聯絡，由劉金郎將監獄內
    禁止食用之違禁品檳榔，以及限量吸用之香煙，分別以每包
    檳榔一千元，及每條（十包）長壽牌香煙一千元、每條（十
    包）七星牌香煙二千元之代價，販售與監獄內其他有需要之
    不特定受刑人，劉金郎扣除自己所得後，餘所得交給甲○○
    。劉金郎前後販售之不法所得約十餘萬元，因認被告此部分
    亦涉犯貪污治罪條例第六條第一項第五款之圖利罪嫌云云。
    惟訊據被告矢口否認有上開犯行，辯稱：伊在台北監獄並未
    利用擔任教誨師期間，以牛皮公文紙袋夾帶香煙、檳榔等物
    帶入台北監獄轉交給受刑人劉金郎販賣給其他受刑人。至黎
    文煜雖供稱其離開合作社，推薦劉金郎販賣香煙。但劉金郎
    已證稱不實在，並堅指伊並未供應香煙由其販賣，其所販賣
    之香煙係自己囤積下來等語。經查：
(一)同案共犯黎文煜供稱被告有挾帶長壽牌、七星牌等香煙入監
    獄內交給其以每條（十包）二千元之價格，販售與監獄內不
    特定受刑人部分等情事，但其僅係籠統陳述，而依罪疑唯輕
    ，利益歸於被告原則，本院僅能認定被告係挾帶長壽牌香煙
    販賣，且所得淨利為四千六百八十元，有如前述，自難認定
    被告有挾帶七星牌香煙入監獄內販賣之事實。
(二)同案共犯黎文煜於本院前審審理時具結證稱：「（辯護人問
    ：那段期間是否替被告販售香煙、檳榔？）只販售香煙，檳
    榔有幾次放到爛掉，所以沒有販賣。」等語，亦難認定被告
    有此部分販賣檳榔圖利之事實。
(三)原審同案被告劉金郎於前開時地販賣香煙等物，且將錢託請
    原審同案被告郭宗藝匯款之事實，固據共同被告黎文煜、郭
    宗藝（以上二人均已判決確定）於調查站人員詢問時及檢察
    官偵查中、證人周文志、汪義俠於調查站人員詢問時、證人
    溫吉椿、張清勇於調查站人員詢問及檢察官偵查中、證人蘇
    煥青、陳啟章於檢察官偵查中證述屬實，並有台北監獄受刑
    人親友寄款單三十紙（影本）、台北監獄保管金分戶卡二十
    七紙（影本）、被告郭宗藝報告書一份、證人王志明、游興
    裕、溫吉椿、汪義俠報告書各一份附卷可稽。惟被告堅稱：
    「伊並未請劉金郎販賣香煙，伊有去劉金郎那邊理頭髮而已
    ，劉金郎不是伊擔任教誨師之教誨對象，伊未利用教誨之機
    會，以牛皮紙袋夾帶香煙檳榔入北監；伊未賣檳榔及七星煙
    給受刑人。在劉金郎處查獲之十包七星香煙、二包檳榔、五
    個打火機，這些東西非伊帶給劉金郎者；外獄隊沒有檳榔攤
    ，伊也從來沒有買過檳榔；劉金郎陳述不實，伊等一般去理
    髮之人都很多，理一理就走了，伊去理髮時，劉金郎曾有問
    伊要香煙，伊未給，他說別人都會給他。」等語，且原審同
    案被告劉金郎自始堅詞否認有受被告之託販賣香煙及檳榔或
    將該部分販賣所得交與被告等情，且前開公訴人所舉之證人
    即共同被告黎文煜、郭宗藝及證人蘇煥青、陳啟章均未親眼
    目睹被告有上開不法情事，另證人周文志於原審證稱：「於
    調查站人員訊問中所言是否屬實？提示偵查卷第十二頁以下
    筆錄並告以要旨）實在。（法官問：劉金郎有無跟你說香煙
    從何處取得？）沒有，他只說他有辦法，我跟他不同單位，
    但同舍房。（法官問：他拿給你整包沒有開封的香煙是在何
    處拿給你？）在舍房內，偶爾拿給我整包未開封的，照規定
    是不可能有整包未開封的香煙，一開始會好奇，後來就不覺
    得了。（法官問：他給你吸香煙有無另外要錢？）沒有，是
    我自己不好意思再寄錢給他。（法官問：寄給他幾次？）不
    記得了。因為我也有記給同舍房的其他人。（法官問：是不
    是寄六千元給劉金郎為香煙代價，當時香煙價格大概一包一
    百元？）是。」等語；證人汪義俠於原審證稱：「案發當天
    是你進去搜索的嗎？請陳述經過？）是。助理督察說要臨檢
    受刑人有無攜帶違禁物，我跟溫吉樁就進去檢查，在內務櫃
    內發現兩個夾鏈袋均裝滿了檳榔，大約有十幾顆。（法官問
    ：有無搜到香煙及藥？）我沒有搜到香煙，我有在受刑人衣
    服內搜到藥品。（法官問：後來如何處理？）我問溫吉樁如
    何處理，他說他會處理。我就先把檳榔保管。後來王志明助
    理督察問我有無搜到東西，我跟他說我有搜到檳榔，他責怪
    我為什麼沒有往上報，後來我才寫報告給王志明，接下來他
    們才去處理。（法官問：檳榔如何處理？）因為很久了，檳
    榔爛掉了，我把它丟掉了。是在寫報告之前丟掉的。（法官
    問：為何報告是在當天書寫的？）我是五月二十四日寫報告
    ，書面報告上面有註明。（法官問：是否還有搜到打火機？
    ）搜到五個。（法官問：有無聽過一包多少錢？）不知道。
    我們不抽吸煙，不會去管這個。（辯護人問：：檢查時王志
    明是否在場？）應該有在場。檢查完畢後，有看到他。（法
    官問：搜到檳榔，為何王志明不知道？）因為溫吉樁說會處
    理，所以就沒有告訴王志明。（辯護人問：是誰跟你們說香
    煙及檳榔有問題？）我們不知道。我們是事後才知道。（法
    官問證人：王志明是怎麼問你們的？）王志明問我有沒有搜
    到錢，我說那來的錢，只有搜到檳榔。（法官問為何當天沒
    有交給王志明？）藥品我是當天交給他的，打火機好像也有
    交給他，只有檳榔溫說要處理所以我沒有拿給他。後來王志
    明問我，我主動跟他還有搜到檳榔。」等語；證人溫吉樁於
    原審證稱：「（法官問：何職？）台北監獄戒護科管理員。
    （法官問：本案是你發動的嗎？簽呈報告是你所寫的嗎？提
    示偵查卷第二三頁）是。（法官問：你為何查到而起初沒有
    報告？）最先是汪義俠查獲檳榔、打火機等物的，他問我要
    怎麼辦，我說就交出去啊！他又再問，我說等下查看看是那
    個受刑人的，後來我問劉金郎及其他理髮廳的受刑人，他們
    說檳榔是監獄裡的主管來理髮時送給他們吃的，檳榔究竟有
    幾包我沒有看到。然後我問他，他說主管給他吃，他不好意
    思不吃。隔了一個星期後督察問汪義俠，汪義俠說把檳榔、
    打火機都丟了。（法官問：什麼原因寫簽呈的？提示告以要
    旨）我休假回來，汪義俠跟我說被發現沒有往上報，我就又
    去問理髮廳的受刑人包括劉金郎，是劉金郎跟其他受刑人說
    檳榔是甲○○給他們的，沒有提到打火機，劉金郎說香煙是
    他自己買留下來的，藥沒有人承認，我拿去檢驗沒有問題。
    （法官問：汪義俠有無跟你提過收到幾包檳榔？）我記不得
    了。（法官問：那個時候受刑人抽香煙是否有管制？）當時
    兩天只准買一包煙。以一個星期為單位，第一個如果買三包
    ，下一個星期就只能買四包，反之亦然，總之二個星期只能
    買七包煙，這個規定到現在仍然如此。（法官問：他們買到
    煙一定要打開？）查獲當時沒有硬性規定。沒有開的煙只能
    放在煙櫃裡。他們身上不可以藏有完封的沒有打開的香煙。
    （法官問：臨檢時搜到十包煙，都是劉金郎的嗎？）對。（
    法官問：何處搜到？）劉金郎的內務櫃，按規定是不可以放
    在內務櫃，必須放在煙櫃裡，但負責福利社的受刑人並沒有
    煙櫃。劉金郎說那些都是他沒有抽完留下來的，所以我當初
    並沒有往上報。（法官問：十包煙都是沒開封的嗎？）是。
    （法官問：有這樣的紀錄受刑人的煙櫃有十包煙都沒有抽的
    ？）實際上在合作社的受刑人管理上比較寬。（法官問：受
    刑人家屬寄錢給受刑人有何規定？）同王所述。（按王志明
    係證稱：每一個受刑人都有一本存摺〈金錢保管分戶卡〉，
    家屬寄錢來，必須透過接見的特定窗口，先存進這個保管金
    帳戶，受刑人開三聯單購買東西，福利社人員按照三聯單上
    面的金額透過保管股在受刑人的保管金帳戶內扣款，所有現
    金不可能經過受刑人的手。家屬如果寄票到監獄來，票
    會由教區的科員交由受刑人簽收後再交由監獄轉存進受刑人
    的保管金帳戶，按規定監獄的受刑人身上不可以有現金。）
    （選任辯護人劉士昇律師問：檳榔及香煙在何處查獲？）檳
    榔不是我查的，香煙是在劉金郎的內務櫃查到的。（選任辯
    護人劉士昇律師問：劉金郎親口告訴你說檳榔是主管留下來
    給他們吃的？）是。（選任辯護人劉士昇律師問：檳榔既然
    不是你查獲，你是何時去問的？）我跟汪義俠一起去問的，
    是在王志明助理督察問我之後，我覺得有查明必要去問的。
    （選任辯護人劉士昇律師問：劉金郎有無告訴你是那一位主
    管？）查獲時問他，他說主管給他吃的，查獲之後又去問，
    他說是甲○○。（選任辯護人劉士昇律師問：政風室何時找
    你？）查獲違禁品大約七天以後。王督察來問我之後，我問
    過劉金郎，他說檳榔是甲○○給他的，之後政風室才找我去
    。（選任辯護人劉士昇律師問：你們查獲到香煙為何要把香
    煙還給劉金郎？）劉一直求我原諒他，我又決定不往上報，
    就決定把香煙還給他。（選任辯護人劉士昇律師問：兩天買
    一包煙的規定有無嚴格執行？）合作社比較寬。（法官問：
    管理合作社的受刑人一天可以買一包煙嗎？）監獄有這個慣
    例，當他們的福利。（選任辯護人劉士昇律師問：有無見過
    管理員吃檳榔？）我見過，但不知道是誰。（選任辯護人劉
    士昇律師問：有在理髮部見過管理員帶檳榔來？）有。（公
    設辯護人問：對於受刑人有一天可以買一包煙的優惠，這與
    監獄的規定是否抵觸，反而造成受刑違規？）同王所述（按
    王志明係證稱沒有直接關係，查到照樣違規，事實理髮廳常
    常是我們查緝的地方。）（公設辯護人問：有無可能優惠可
    以一天買一包嗎？不可以一天買一包，是一個星期買七包。
    」、「為何報告是在當天書寫的？）我的日期寫錯了，我應
    該是與汪義俠同一天寫報告的。（辯護人問：當時王志明不
    知道你們有搜到東西？）不知道，大約一個多星期後他才來
    問我。（辯護人問：香煙是誰搜到？）是我。（辯護人問：
    是誰跟你們說香煙及檳榔有問題？）我們是聽他們講才知道
    。」等語；證人許為舜於原審證稱：「（本案發生時你是政
    風室主任？）是。（選任辯護人劉士昇律師問：本案去突襲
    臨檢的事情你是否知情？）我是事隔二、三天後才知道此事
    。（選任辯護人劉士昇律師問：當時所知道的情形為何？）
    聽說合作社有些臨時檢查，有搜到違禁品香煙及檳榔。（選
    任辯護人劉士昇律師問：為何知道臨檢結果？）同仁傳聞，
    細節我忘了，事隔太久了。（選任辯護人劉士昇律師問：知
    情之後你如何處置？）我不是承辦人，如何處理的我不清楚
    。（選任辯護人劉士昇律師問：本案如何交由調查站承辦？
    ）戒護科將調查的筆錄跟相關事證報政風室之後，我覺得有
    不法的情事，我再往典獄長處呈報，典獄長批准之後移送調
    查站。（選任辯護人劉士昇律師問：當時戒護科作了一些筆
    錄調查是否經由你指示？）戒護科發動臨檢，搜到違禁物之
    後，我又聽了一些傳聞之後，我告知戒護科去深入了解情況
    。（選任辯護人劉士昇律師問：助理督察王志明對受刑人做
    訪談是否經由你授意？）我們是依各人的職權辦理，我只是
    請他們去做深入的了解，我並沒有干涉他們查察的方式。（
    法官問：）政風室人員有無對監所受刑人作訪談？有，資料
    都移給調查站了，我們不會只以戒護科的筆錄就移送。（選
    任辯護人劉士昇律師問：當時你們明知受刑人現金是受到管
    制的，為何受刑人可以以現金買賣香煙？有無針對這個管理
    上的漏洞做調查，為何只針對甲○○做調查？）我有做調查
    ，違禁品的調查本來就十分不易，而且有些是屬於戒護科的
    事情。（法官問：當初政風室對受刑人所做的筆錄有針對那
    些人？）理髮部當時有三位受刑人接受訪談筆錄，包括劉金
    郎，有無黎文煜我不確定。（法官問：是受刑人有說出特定
    的人挾帶物品進監所嗎？）我記得是有，好像就是說甲○○
    。」等語；證人王志明於原審證稱：「（法官問：何職？）
    台灣台北監獄教誨師。（法官問：本案案發時候的職務是助
    理督察嗎？）我是教誨師，助理督察是一個任務編組的職務
    。（法官問：本案是你發動的嗎？簽呈報告是你所寫的嗎？
    提示偵查卷第二三頁）是。（法官問：陳述本案查獲經過？
    ）當天中午我下樓到理髮部臨時決定要做安全檢查的工作，
    因為理髮部常常有許多違禁的情事，所以我們很常臨檢那個
    地方，我遇到游興裕找了溫吉樁、汪義俠發動突擊檢查，三
    人回報沒有找到東西，大約一個星期後，政風主任許為舜找
    我，問我有無查獲東西，我說沒有，但他跟我說據他了解有
    找到東西，我就找汪義俠、溫吉樁來問，他們坦承有查獲檳
    榔、香煙等物，所以我就上了簽呈報告。接下來上級就把案
    子轉給政風室，後續我就沒有經手了。（法官問：有何補充
    ？）問完溫吉樁之後，當時的戒護科長彭永富要我找人對受
    刑人做訪談，訪談完之後我們才把案子轉給政風室接手。（
    法官問：當時做筆錄有那些人？）我有做筆錄，我只記得游
    興裕也有問。我記不得問了那些受刑人。（法官問：那個時
    候受刑人抽香煙是否有管制？）當時兩天只准買一包煙。以
    一個星期為單位，第一個如果買三包，下一個星期就只能買
    四包，反之亦然，總之二個星期只能買七包煙，這個規定到
    現在仍然如此。（法官問：他們買到煙一定要打開？）當時
    有規定煙買到之後必須要放在煙櫃裡，抽煙必須去煙櫃拿，
    他們身上不可以藏有沒有抽的香煙，拿到香煙就必須要抽完
    ，所以身上照規定是不應該有煙盒子裡面藏有香煙，更不用
    說可以持有從未開封的香煙包，照規定一天只能抽十根煙，
    一包煙有二十根煙，所以是用這樣換算成兩個星期只能買七
    包煙。如果查到受刑人身上有香煙，按規定都要沒收，還要
    送違規，抽煙就只能到煙櫃拿煙，在定點抽煙。（法官問：
    福利社賣的煙與外面的煙可否區別？）福利社賣的煙並沒有
    做特別的標示，所以沒有辦法。（法官問：有這樣的紀錄受
    刑人的煙櫃有十包煙都沒有抽的？）我們是嚴禁受刑人儲存
    香煙的，設煙櫃的目的就是要定量管制，所以有十包的話等
    於是儲存香煙的，按規定是要送懲罰。（法官問：在監獄裡
    抽煙，身上是否不可以有煙盒的包裝，而只有零星的香煙？
    ）按規定是。（法官問：受刑人可不可以把自己的香煙賣給
    別的受刑人？）按規定不行，但他們私下交換很難管制。（
    法官問：受刑人家屬寄錢給受刑人有何規定？）每一個受刑
    人都有一本存摺（金錢保管分戶卡），家屬寄錢來，必須透
    過接見的特定窗口，先存進這個保管金帳戶，受刑人開三聯
    單購買東西，福利社人員按照三聯單上面的金額透過保管股
    在受刑人的保管金帳戶內扣款，所有現金不可能經過受刑人
    的手。家屬如果寄票到監獄來，票會由教區的科員交由
    受刑人簽收後再交由監獄轉存進受刑人的保管金帳戶，按規
    定監獄的受刑人身上不可以有現金。（公設辯護人問：對於
    受刑人有一天可以買一包煙的優惠，這與監獄的規定是否抵
    觸，反而造成受刑違規？）沒有直接關係，查到照樣違規，
    事實理髮廳常常是我們查緝的地方。（公設辯護人問：有無
    可能優惠可以一天買一包嗎？）我不清楚。」、「（對本案
    有何補充？）沒有，如許主任所言，我們確實是主動發動臨
    檢，我們查完之後沒有，就撤了，政風室主任私下找我跟我
    說他有聽過一些傳聞，我覺得要了解，就再去問汪義俠，汪
    義俠坦承確實有搜到東西，我做了一些筆錄之後．．．，我
    們將有涉不法部分移給政風室再做調查。（法官問：後來檳
    榔如何處置？）汪義俠跟我說丟掉了，說是溫吉椿叫他把它
    丟掉。（法官問：王義俠說另外有搜到五個打火機是如何處
    理？）這個我不記得了。」等語，亦僅能證明在劉金郎舍房
    搜到香煙、檳榔等違禁物品以及劉金郎曾言及檳榔是被告給
    的等情，尚無法證明劉金郎有販賣圖利或被告已收取不法利
    得之事實。此外，復查無其他積極證據足資認定被告確有收
    受販售所得之情形，自屬不能證明被告此部分犯行。惟因公
    訴人指此與前開論罪科刑部分，有連續犯之裁判上一罪之關
    係，爰不另為無罪之諭知，併此敘明。
據上論斷，應依刑事訴訟法第三百六十九條第一項前段、第三百
六十四條、第二百九十九條第一項前段、貪污治罪條例第二條、
第六條第一項第五款、第十二條第一項、第十七條、第十條第一
項、第二項，刑法第十一條、第二條第一項前段、第三十一條第
一項、第三十七條第二項，修正前刑法第二十八條、第五十六條
，中華民國九十六年罪犯減刑條例第二條第一項第三款、第三條
第一項第一款、第七條、第十四條，判決如主文。
本案經檢察官柯麗鈴到庭執行職務。
中　　華　　民　　國　 　96　  年　　8　 　月  　8　　日
                  刑事第十七庭   審判長法  官  趙功恆
                                       法  官  陳憲裕
                                       法  官  高明哲
以上正本證明與原本無異。
如不服本判決，應於收受送達後十日內向本院提出上訴書狀，其
未敘述上訴之理由者並得於提起上訴後十日內向本院補提理由書
（均須按他造當事人之人數附繕本）。
                                       書記官   梁淑時
中　　華　　民　　國　 　96　  年　　8     月　　8　　日
附錄：本案論罪科刑法條全文
九十年十月二十五日修正同年十一月七日公布之貪污治罪條例第
六條：
有下列行為之一者，處五年以上有期徒刑，得併科新臺幣三千萬
元以下罰金：
一、意圖得利，抑留不發職務上應發之財物者。
二、募集款項或徵用土地、財物，從中舞弊者。
三、竊取或侵占職務上持有之非公用私有器材、財物者。
四、對於主管或監督之事務，明知違背法令，直接或間接圖自己
    或其他私人不法利益，因而獲得利益者。
五、對於非主管或監督之事務，明知違背法令，利用職權機會或
    身分圖自己或其他私人不法利益，因而獲得利益者。
前項第一款至第三款之未遂犯罰之。
